ACORDAO-COMPLETO-2582597

ACÓRDÃO DE RELAÇÃO

ACÓRDÃO DE RELAÇÃO 3325/2023 ATA 11/2023 - PRIMEIRA CÂMARA

Acórdão 3325/2023-TCU-Primeira Câmara
VISTOS e relacionados estes autos de concessão de aposentadoria pelo Instituto Nacional de Colonização e Reforma Agrária;
Considerando as propostas uníssonas da Secretaria de Fiscalização de Integridade de Atos e Pagamentos de Pessoal e de Benefícios Sociais (Sefip) e do MP/TCU pela ilegalidade do ato em razão do pagamento a título de vantagem pessoal nominalmente identificada (VPNI) , nos proventos do interessado, que tratou o art. 9º da Lei 11.314/2006, decorrente da transformação da rubrica "complemento salarial" implantada pelo Decreto 2.438/1988;
Considerando que a parcela percebida pelo interessado está amparada por decisão judicial transitada em julgado, na ação ordinária 9898-80.2012.4.01.4000, a qual ratificou o entendimento do Superior Tribunal de Justiça de que "não há direito adquirido a regime jurídico de remuneração, sendo perfeitamente possível a alteração da composição remuneratória e dos seus critérios de cálculos, desde que haja respeito à irredutibilidade de vencimentos" (REsp 1430607 / CE; Segunda Turma; Ministro Mauro Campbel Marques; DJe de 17/03/2014) , peça 3, p. 9 e 10;
Considerando que os acréscimos remuneratórios concedidos ao interessado, entre a data da sentença de primeira instância, 19/7/2012 (peça 9) , e o contracheque do mês de fevereiro/2023 (peça 8) , invariavelmente decorrentes de reestruturações de carreira (Leis 12.808/2013 e 13.326/2016) , superam o valor da rubrica em comento;
Considerando a jurisprudência pacífica desta Corte de Contas, consubstanciada na Súmula 279 de que "as rubricas referentes a sentenças judiciais, enquanto subsistir fundamento para o seu pagamento, devem ser pagas em valores nominais, sujeitas exclusivamente aos reajustes gerais do funcionalismo, salvo se a sentença judicial dispuser de outra forma";
Considerando que as vantagens da estrutura remuneratória anterior não se incorporam à atual, exceto quando expressamente consignadas em lei superveniente (verbete de Súmula/TCU 276) ;
Considerando que este Tribunal, por meio do Acórdão 1414/2021-TCU-Plenário (Ministro Walton Alencar Rodrigues) , fixou entendimento no sentido da possibilidade de apreciação de ato sujeito a registro mediante relação, na forma do art. 143, inciso II, do Regimento Interno do TCU, nas hipóteses em que a ilegalidade do ato decorra exclusivamente de questão jurídica de solução já pacificada na jurisprudência desta Corte de Contas;
Considerando a presunção de boa-fé do responsável;
Considerando que o ato foi enviado a esta Corte de Contas há menos de 5 (cinco) anos, pode ser apreciado sem a necessidade de prévia oitiva do interessado, nos termos do Acórdão 587/2011-TCU-Plenário, não sendo o caso, também, de registro tácito.
ACORDAM os ministros o Tribunal de Contas da União, reunidos em sessão da 1ª Câmara, com fundamento nos arts. 1º, V, e 39, II, da Lei 8.443/1992 c/c os arts. 17, III, 143, II, 260 e 262 do Regimento Interno do TCU, bem como nas Súmulas TCU 276 e 279, em considerar excepcionalmente legal e conceder o registro ao ato de aposentadoria em favor do interessado identificado no item 1.1, além de expedir as determinações abaixo:
1. Processo TC-Processo 021.824/2022-3 (APOSENTADORIA) 
	1.1. Interessado: Jose Batista dos Reis (XXX.296.993-XX) .
	1.2. Órgão/Entidade: Instituto Nacional de Colonização e Reforma Agrária.
	1.3. Relator: Ministro-Substituto Weder de Oliveira.
	1.4. Representante do Ministério Público: Procurador Rodrigo Medeiros de Lima.
	1.5. Unidade Técnica: Unidade de Auditoria Especializada em Pessoal (AudPessoal) .
	1.6. Representação legal: não há.
	1.7. Determinações/Recomendações/Orientações:
	1.7.1. dispensar a devolução dos valores indevidamente recebidos, presumidamente, de boa-fé pelo interessado nos termos da Súmula 106 deste Tribunal;
	1.7.2. determinar ao órgão/entidade responsável pela concessão que:
1.7.2.1. no prazo de 15 (quinze) dias, cesse todo e qualquer pagamento concernente ao ato considerado ilegal, comunicando a este Tribunal as providências adotadas, nos termos do art. 262, caput, do RI/TCU, e do art. 8, § 2º, da Resolução TCU 353/2023, sob pena de responsabilidade solidária do responsável pela omissão;
1.7.2.2. dê ciência do inteiro teor desta deliberação ao interessado, alertando-o de que o efeito suspensivo proveniente da interposição de eventuais recursos perante o Tribunal não o exime da devolução dos valores percebidos indevidamente após a respectiva notificação, caso esses não sejam providos, devendo encaminhar os comprovantes dessa notificação a esta Corte no prazo de até 30 (trinta) dias;
1.7.2.3. cadastre novo ato de concessão de aposentadoria livre da irregularidade apontada, submetendo-o no prazo de 30 (trinta) dias à apreciação deste Tribunal, nos termos do art. 262, caput e § 2º, do RI/TCU, e do art. 19, § 3º, da Instrução Normativa TCU 78/2018;
1.7.3. dar ciência deste acórdão ao órgão/entidade responsável pela concessão, informando que o teor integral da deliberação poderá ser obtido no endereço eletrônico www.tcu.gov.br/acordaos.
1.7.4. encerrar o processo e arquivar os presentes autos.

Primeira Câmara

Jose Batista dos Reis (XXX.296.993-XX).

WEDER DE OLIVEIRA

não há.

Procurador Rodrigo Medeiros de Lima.

APOSENTADORIA (APOS)

Unidade de Auditoria Especializada em Pessoal (AudPessoal).